【裁判字號】    99,交聲,2953
【裁判日期】    991014
【裁判案由】    交管條例聲異
【裁判全文】
臺灣板橋地方法院交通事件裁定        99年度交聲字第2953號
原處分機關  交通部公路總局臺北區監理所蘆洲監理站
異  議  人  甲○○
上列異議人即受處分人因違反道路交通管理處罰條例案件，對於
交通部公路總局臺北區監理所蘆洲監理站於民國99年8月30日以
北監蘆字第裁46－AX0000000號違反道路交通管理事件裁決書所
為之裁決處分（原舉發案號：臺北市政府警察局98年3月24日北
市警交大字第AX0000000號）不服，聲明異議，本院裁定如下：
    主  文
原處分撤銷。
甲○○不罰。
    理  由
一、原處分機關以：臺北市政府警察局士林分局社子派出所執勤
    員警於民國九十八年三月十二日上午八時七分，在臺北市○
    ○路六０七號前，查獲異議人即受處分人甲○○所有車牌號
    碼ＦＤ六─五五一號重型機車，因「機車行駛禁行車道」之
    違規，為警拍照採證後逕行舉發，乃依道路交通管理處罰條
    例第四十五條第十三款、第六十三條第一項規定，裁處罰鍰
    新臺幣（下同）九百元，並記違規點數一點。異議人則以：
    伊於九十八年三月十二日騎乘上開機車由三重重陽橋往士林
    方向行駛，行經臺北市○○路前揭違規地點，遭員警拍照舉
    發違規，但伊於同年三月九日已開始騎車行經上開路線，當
    時即有注意到內側道路上「禁行機車」之字樣已遭塗黑取消
    ，所以同年三月十二日舉發違規當日，伊為閃避右轉重慶北
    路之車輛，並基於信賴政府行為之情況下，伊騎乘上開機車
    行駛至內側車道閃避右轉車流時，卻發現地上已塗黑之「禁
    行機車」字樣出現脫落並露出部分黃漆，嗣伊於同年三月十
    四日再行經該處時，上開「禁行機車」字樣已塗黑，顯然該
    處禁行機車政策取消之可能性極大，且伊詢問臺北市交通管
    制工程處亦回覆稱該處禁行機車政策因右轉重慶北路車流量
    大，經會勘後同意取消，並於九十八年二月二十六日將上開
    字樣塗黑，復於同年三月十一日再刨除路面字樣等情，是伊
    於九十八年三月十二日騎乘機車行經上開地點遭警拍照舉發
    ，是否係因施工包商於舉發當日尚未完成刨除或塗黑路面「
    禁行機車」字樣，導致員警不知違規現場道路之「禁行機車
    」標線業已取消而予舉發；況伊於九十九年九月間收受裁決
    書後，於同月十二日再到現場查看，確實發現「禁行機車」
    字樣已塗黑，並有其他指示字樣覆蓋在道路上面，故本件舉
    發之違規行為並非屬實，不應歸責於伊本人，為此聲明異議
    ，請求撤銷原處分等語。
二、按機器腳踏車駕駛人，有不在規定車道行駛之情形者，處新
    臺幣六百元以上一千八百元以下之罰鍰，且汽車（含機車）
    駕駛人有上開情形，記違規點數一點，道路交通管理處罰條
    例第四十五條第十三款、第六十三條第一項第一款分別定有
    明文。
三、經查：本件異議人騎乘所有之車號ＦＤ六─六０六號重型機
    車，於九十八年三月十二日上午八時七分，行經臺北市○○
    路六０七號前，因「機車行駛禁行車道」之違規，為警掣單
    逕行舉發，並移送原處分機關依道路交通管理處罰條例第四
    十五條第十三款、第六十三條第一項規定，裁處罰鍰九百元
    及記違規點數一點等事實，業據異議人陳明在卷，並有舉發
    違反道路交通管理事件通知單、採證照片及裁決書在卷可稽
    。惟異議人前於九十八年三月間透過臺北市長信箱電子郵件
    ，向臺北市政府反映上開違規地點道路標線塗銷之情形，臺
    北市交通管制工程處於九十八年三月十八日以九十八年三月
    十六日北市交工設字第０九八三０九八七八００號電子郵件
    回復異議人略稱：臺北市交通管制工程處邀集臺北市政府警
    察局交通大隊、士林分局、士林區公所等單位至現場會勘，
    會中決議取消臺北市○○路、延平路口東南側內側車道「禁
    行機車」標誌之管制，臺北市交通管制工程處亦於九十八年
    二月二十六日以黑漆塗除，又於同年三月十一日再以刨除機
    將標字刨除，並未再重新繪上等語，有異議人提出上開臺北
    市交通管制工程處之電子郵件回復資料在卷可稽。復經本院
    向舉發機關所屬之臺北市政府警察局士林分局查明違規現場
    道路標線劃設情形，該分局亦函覆略稱：本件違規地點中正
    路、延平北路口內側車道「禁行機車」字樣劃設於鄰近路口
    處，臺北市交通管制工程處確實已於九十八年二月底塗除，
    係因標字又浮現，復於同年三月十一日再以刨除機將標字塗
    除，且未再繪設，上開路段交通工程顯有瑕疵，為避免爭議
    ，建請法院予以免罰等語，有臺北市政府警察局士林分局九
    十九年十月十一日北市警分交字第０九九三三０一００００
    號函在卷足憑。是依上開臺北市交通管制工程處之電子郵件
    回復資料、臺北市政府警察局士林分局函復資料，及異議人
    提出舉發後上開道路現場照片所示現場道路上「禁行機車」
    字樣遭塗黑並繪上「往百齡橋」字樣等情，堪認本件違規現
    場道路上「禁行機車」之禁制標線，業經主管機關即臺北市
    政府於九十八年二月底廢止，則異議人於九十八年三月十二
    日騎乘機車行經上址道路，難認屬於不在規定車道行駛之違
    規行為，自不應予處罰。
四、綜上所述，本件異議人於九十八年三月十二日上午八時七分
    ，騎乘上開機車行經臺北市○○路六０七號前之行為，與道
    路交通管理處罰條例第四十五條第十三款規定「不在規定車
    道行駛」之情形不合，自難以該規定處罰。原處分機關未予
    詳查，遽予裁罰，顯有未洽。從而，本件異議為有理由，爰
    將原處分撤銷，並諭知異議人不罰，以期適法。
據上論斷，應依道路交通管理處罰條例第八十七條第二項、道路
交通案件處理辦法第二十條前段，裁定如主文。
中    華    民    國    99    年    10    月    14    日
                      交通法庭  法  官  楊 志 雄
以上正本證明與原本無異
如不服本裁定應於送達後五日內向本院提出抗告狀
                                書記官  陳 春 銘
中    華    民    國    99    年    10    月    14    日

司法院資訊處製作；財團法人民間司法改革基金會備份。
